臺灣臺南地方法院民事裁定　　　　　　　　 96年度抗字第8號
抗　告　人　甲○○
相　對　人　陽信商業銀行股份有限公司
法定代理人　乙○○
上列當事人間聲請本票裁定事件，抗告人對於民國95年12月19日
本院95年度票字第13892號裁定提起抗告，本院裁定如下：
    主  文
抗告駁回。
抗告程序費用新臺幣壹仟元由抗告人負擔。
    理  由
一、按執票人向本票發票人行使追索權時，得聲請法院裁定後強
    制執行。又在票據上簽名者，依票上所載文義負責。票據法
    第123條、第5條第1項分別定有明文。另本票執票人依票據
    法之規定，聲請法院裁定許可對發票人強制執行，屬非訟事
    件程序，係以審查強制執行許可與否，並無確定實體上法律
    關係存否之效力，如發票人就票據債務之原因關係有所爭執
    時，則應另行以實體上訴訟解決，而非於非訟事件之抗告程
    序尋求救濟。又匯票上雖有免除作成拒絕證書之記載，執票
    人仍應於所定期限內，為承兌或付款之提示，但對於執票人
    主張未為提示者，應負舉證之責。票據法第95條有所明文。
    上開規定，並為本票所準用，票據法第124條亦有規定。因
    此，發票人如於本票上有免除作成拒絕證書之記載，發票人
    如主張執票人未為付款提示者，應由發票人負舉證責任。
二、查本件相對人主張其執有抗告人與吳榮彬所共同簽發如原裁
    定主文記載，並免除作成拒絕證書之本票1紙，經於民國95
    年9月27日提示而不獲付款，乃提出該本票聲請法院裁定准
    予強制執行，原審乃依據上開票據法之規定，裁定准許強制
    執行。
三、抗告人抗告意旨雖略以：
（一）按「票據行為不要因行為，茍執票人之取得票據並非出於
      惡意或詐欺，固不因票據行為原因之無效而受影響，惟票
      據債務人以自己與執票人間所存抗辯之事由對抗執票人，
      仍非法所不許，此觀票據法（舊）第十條之規定即可明瞭
      。」最高法院27年度滬上字第97號著有判例。本件，抗告
      人係以土地不動產設定抵押向相對人借款新台幣33,190,0
      00元，並簽發系爭本票為憑，抗告人與相對人乃直接前後
      手關係。惟查，兩造之借款乃約定抗告人得分期償還本金
      及利息，而抗告人至95年9月27日止均繳息正常，並無遲
      延付息之情事，且本件借款債權尚未屆清償期，抗告人實
      無付款之義務，揆諸前揭判例意旨，執票人執擔保前開債
      務簽發之本票，請求准予強制執行，就相對人得否為付款
      提示及追索，自應受兩造間原因事實，即借款債權尚未屆
      清償期之拘束，原審不察，裁定准許相對人強制執行聲請
      ，實非適法。
（二）又查，相對人聲請書雖載於95年9月27日依法提示不獲付
      款，其陳述根本不實。且本件清償期未至正如前述，然相
      對人卻自95年10月起，拒絕抗告人繳納利息，則如受領人
      之相對人拒絕受領抗告人繳付利息，亦無令抗告人負遲延
      責任，要求抗告人提前清償借款之理，更遑論要求抗告人
      負遲延利息、違約金之部分，且相對人從未催告抗告人繳
      付利息或返還借款之通知，本件借款已否屆清償期，抗告
      人應否負遲延責任，尚有疑義，相對人持擔保前開借款債
      權之本票，請求裁定准予強制執行，且請求自95年9月27
      日起按週年利率百分之4.26計算之利息，應得就為付款之
      提示，且已為付款之提示不獲付款等，合於追索之條件為
      相當之舉證說明，否則，自無令抗告人付款之理，原審未
      察遽為裁定，顯於法未合。
（三）本票發票人經為免除拒絕證書之記載時，執票人得不請求
      作成拒絕證書，而行使追索權，然執票人在行使追索權時
      ，仍應於所定期限內為付款之提示，本件本票雖未載到期
      日，而視為見票即付票據，且應以提示日為到期日，故應
      為見票之提示，然本件執票人從未向抗告人為提示及催討
      ，卷內亦無提及催討之證據，其徒托空言，實不足採信，
      原審不察，而裁定准許強制執行，實非適法。
四、查依原審卷附相對人所提出之系爭本票影本所示，系爭本票
    發票人欄確有抗告人之簽名，且本票之應記載事項均記載齊
    備，並無票據無效之情形存在，因此，原審法院依據相對人
    所提出本票為形式上判斷，而據以准許強制執行，其裁定並
    無違誤。至於抗告人主張本票債權並未遲延繳息，借款尚未
    屆清償期等語，係屬實體上之債權問題，法院於裁定本票准
    許強制執行之非訟程序，無從加以審酌，抗告人如有所爭執
    ，應另提起實體上民事訴訟以為解決。另系爭本票上有免除
    作成拒絕證書之記載，為抗告人所不爭執，因此，依據上述
    票據法之規定，發票人即抗告人如主張相對人未為付款之提
    示，應由抗告人即發票人負舉證責任，然抗告人並未提出相
    關證據，供本院審酌，其主張相對人未為付款之提示，即無
    所據。因此，抗告人以上述抗辯事實，提起本件抗告，並無
    理由，應予駁回。
五、據上論結，本件抗告為無理由，依非訟事件法第46條、第21
    條第2項，民事訴訟法第495條之1第1項、第449條第1項、第
    78條，裁定如主文。
中　　華　　民　　國　　96　　年　　2　　月　　27　　日
                  民事第一庭    審判長法　官　洪碧雀
                                      法　官　陳金虎
                                      法　官　陳杰正
以上正本證明與原本無異。
如不服本裁定，僅得於收受本裁定正本送達後10日內，以適用法
規顯有錯誤為理由，向本院提出再抗告狀，（須附繕本一份及
繳納再抗告裁判費新台幣1,000元），經本院許可後始可再抗告。
中　　華　　民　　國　　96　　年　　2　　月　　27　　日
                                      書記官　蔡曉
